【裁判字號】    99,交聲,1306
【裁判日期】    990527
【裁判案由】    聲明異議
【裁判全文】
臺灣高雄地方法院交通事件裁定        99年度交聲字第1306號
原處分機關  交通部公路總局高雄區監理所
異  議  人
即受處分人  甲○○
上列受處分人因違反道路交通管理處罰條例案件，對於交通部公
路總局高雄區監理所民國99年4月28日所為高監自裁字第裁80-Z0
0000000號裁決處分聲明異議，本院裁定如下：
    主  文
原處分撤銷。
甲○○汽車駕駛人，駕駛汽車經測試檢定酒精濃度超過規定標準
，處吊扣小型車普通駕駛執照拾貳個月，並應接受道路交通安全
講習。
    理  由
一、異議意旨略以：異議人即受處分人甲○○領有普通大貨車駕
    駛執照，於民國98年11月7 日凌晨3 時31分許，酒後駕駛車
    牌號碼ZD-3661 號自用小客車，行經高雄市○○區○道1 號
    高速公路南向353.6 公里處，自後方追撞同向前方王志祥所
    駕駛之車牌號碼8917-VN 號自用小客車（無人受傷），經警
    據報前往處理並測得吐氣中酒精濃度達每公升0.54毫克而開
    單舉發，經原處分機關認為違規事實明確，依道路交通管理
    處罰條例第35條第1 項第1 款、第24條規定，裁處罰鍰新臺
    幣（下同）34,500元（並註記：「依行政罰法第26條規定，
    本案酒駕部分之罰鍰與刑事罰競合免繳」），吊扣普通大貨
    車駕駛執照12個月，並施以道路交通安全講習，惟因異議人
    係以駕駛維生，吊扣駕駛執照處分將影響其生計，爰此聲明
    異議，請求撤銷吊扣處分等語。
二、按汽車駕駛人，駕駛汽車經測試檢定有酒精濃度超過規定標
    準之情形者，處15,000元以上60,000元以下罰鍰，並當場移
    置保管其車輛及吊扣其駕駛執照1 年，道路交通管理處罰條
    例第35條第1 項第1 款定有明文。茲所稱酒精濃度超過規定
    之標準，係指汽車駕駛人飲用酒類或其他類似物後其吐氣所
    含酒精濃度超過每公升0.25毫克或血液中酒精濃度超過0.05
    ％以上，道路交通安全規則第114 條第2 款著有規定。又現
    行道路交通管理處罰條例第68條係於94年12月14日修正公布
    ，並於95年3 月1 日施行，其修正內容係將原規定：「汽車
    駕駛人，因違反本條例及道路交通安全規則之規定，受『吊
    扣』或吊銷駕駛執照處分時，『吊扣』或吊銷其持有各級車
    類之駕駛執照」，修正為「汽車駕駛人，因違反本條例及道
    路交通安全規則之規定，受吊銷駕駛執照處分時，吊銷其持
    有各級車類之駕駛執照」，依其修法理由既明揭「原條文將
    違規駕駛人所持有之各級車類駕駛執照一併吊扣或吊銷，失
    之過酷，影響人民工作及生活甚鉅」等意旨，而刪除原條文
    中關於吊扣駕駛人駕駛執照時，應吊扣駕駛人持有各級車類
    駕駛執照部分之規定，是依現行道路交通管理處罰條例，已
    無吊扣駕駛人持有他級駕駛執照之依據，從而，主管機關為
    吊扣駕駛人駕駛執照之處分時，應限於吊扣駕駛人違規時所
    駕駛該級車類之駕駛執照，限制其繼續駕駛該級車類行駛道
    路之權利，若駕駛人無該級車類之駕駛執照，該吊扣駕駛執
    照處分即無從執行。
三、經查：
  (一)本件異議人即受處分人甲○○於98年11月7 日凌晨3 時31分
    許，酒後駕駛車牌號碼ZD-3661 號自用小客車行經高雄市○
    ○區○道1 號公路南向353.6 公里處，因碰撞肇事為警測得
    吐氣中酒精濃度達每公升0.54毫克而開單舉發，經原處分機
    關認其違規事實明確，於99年4 月28日以高監自裁字第裁80
    -Z00000000號作成裁決，依道路交通管理處罰條例第35條第
    1 項第1 款、第24條規定，裁處罰鍰34,500元（並註記：「
    依行政罰法第26條規定，本案酒駕部分之罰鍰與刑事罰競合
    免繳」），吊扣駕駛執照12個月，並施以道安講習等情，除
    據異議意旨陳明在卷，並有舉發違反道路交通管理事件通知
    單、違反道路交通管理事件裁決書附卷可稽，堪予認定。
  (二)異議人於前揭違規事實發生時，領有普通大貨車駕駛執照，
    原處分機關執行吊扣駕駛執照處分時，係要求吊扣異議人普
    通大貨車駕駛執照等事實，業經異議人陳述明確，並有交通
    部公路總局高雄區監理所99年4 月29日高監自字第0990019
    432 號違反道路交通管理事件不服裁決聲明異議案件移送書
    暨所附處理案卷1 份附卷可參，揆諸前開說明，異議人既因
    駕駛自用小客車違反道路交通管理處罰條例第35條第1 項第
    1 款之規定，依法僅得吊扣其小型車普通駕駛執照12個月，
    尚無吊扣其持有他級駕駛執照之依據，原處分機關就異議人
    上開違規行為，裁處吊扣異議人持有普通大貨車駕駛執照部
    分，其處分即難謂適法。
  (三)綜上所述，原處分就異議人前開違規行為裁處吊扣超過其違
    規時所駕駛該級車類即小型車普通駕駛執照，限制其繼續駕
    駛該級車類以外車輛行駛道路權利部分，均屬違法，應予撤
    銷。又因本件酒後駕車僅為單一交通違規行為，就原處分諭
    令異議人參加道路交通安全講習，與其他因同一違規事實所
    生之處罰結果無從分離，應由本院將原處分全部予以撤銷，
    自為裁定如主文第2 項所示
據上論斷，應依道路交通管理處罰條例第87條第2 項、第35條第
1 項第1 款、第24條第1 項第2 款，道路交通案件處理辦法第20
條前段，裁定如主文。
中    華    民    國    99    年    5     月    27    日
                        交通法庭  法  官  陳松檀
上正本證明與原本無異。
如不服本裁定，應於收受送達後5 日內向本院提出抗告狀。
中    華    民    國    99    年    5     月    27    日
                                  書記官  彭帥雄

司法院資訊處製作；財團法人民間司法改革基金會備份。
